---
title: "Homework 3"
author: "Kirienko Nadezhda"
date: "2024-03-21"
output: html_document
---

# Устанавливаю и загружаю необходимые библиотеки.
```{r setup, include=TRUE, message=FALSE, warning=FALSE}
knitr::opts_chunk$set(
	message = FALSE,
	warning = FALSE,
	include = FALSE
)
library(dplyr)
library(ggplot2)
library(readxl)
library(lme4)
library(stats)
```
#Устанавливаю дополнительно - пакет и библиотеку для чтения файла xlsx
```{r}
install.packages("readxl")
library(readxl)
```
# Загружаю исходный датасет

```{r}
pima <- read_excel("C:/Data/pima.xlsx")
head(pima)
```
## Задача  1 . Рассчитайте описательные статистики для переменных `glucose`, `pressure`, `mass`
ПРедварительно удалим пропуски в строках, для расчета статистик использую функцию summarise(), с использованием пройденных функций пакета dplyr - рассчитываю описательные статистики для заданных переменных:
```{r}
pima <- na.omit(pima).
pima %>%
  summarise( 
    Count_Glucose = n(), 
    Mean_Glucose = mean(glucose, na.rm = TRUE), 
    SD_Glucose = sd(glucose, na.rm = TRUE), 
    Q1_Glucose = quantile(glucose, 0.25, na.rm = TRUE), 
    Q3_Glucose = quantile(glucose, 0.75, na.rm = TRUE), 
    Min_Glucose = min(glucose, na.rm = TRUE),  
    Max_Glucose = max(glucose, na.rm = TRUE),  
    
    Count_Pressure = n(), 
    Mean_Pressure = mean(pressure, na.rm = TRUE), 
    SD_Pressure = sd(pressure, na.rm = TRUE), 
    Q1_Pressure = quantile(pressure, 0.25, na.rm = TRUE),
    Q3_Pressure = quantile(pressure, 0.75, na.rm = TRUE), 
    Min_Pressure = min(pressure, na.rm = TRUE),
    Max_Pressure = max(pressure, na.rm = TRUE), 
    
    Count_Mass = n(), 
    Mean_Mass = mean(mass, na.rm = TRUE), 
    SD_Mass = sd(mass, na.rm = TRUE), 
    Q1_Mass = quantile(mass, 0.25, na.rm = TRUE), 
    Q3_Mass = quantile(mass, 0.75, na.rm = TRUE), 
    Min_Mass = min(mass, na.rm = TRUE), 
    Max_Mass = max(mass, na.rm = TRUE) 
  )

```
## Задача 2.  Рассчитайте описательную статистику для переменной `diabetes`. Создайте на основе переменной `age` новую переменную `age_group`, которая будет отражать следующие возрастные группы: 21–35, 36–49 и 50+. Посчитайте описательную статистику для новой переменной.
- переменная `diabetes` - "chr". для дальнейших действий преобразую ее в factor:
```{r, include=TRUE}
pima <- pima %>%
  mutate(diabetes = as.factor(diabetes))
```
- провожу абсолютный и относительный частотный анализ, а также процентное распределение
- вывожу на просмотр
```{r, include=TRUE}

diabetes_stats <- pima %>%
  group_by(diabetes) %>%
  summarise(
    Absolute_Frequency = n(), 
    Relative_Frequency = n() / nrow(pima) 
  ) %>%
  mutate(
    Percentage = Relative_Frequency * 100 
  )

print(diabetes_stats)
```
- создаю новыю переменную `age_group`
- для присвоения каждому значению - определенную возрастную группу использую функцию mutate() с case_when()
- в случае если значение возраста отличное от включенных в группу - присваиваем NA

- далее производим расчет описатальной статистики для аеременной age_group
```{r, include=TRUE}
pima <- pima %>%
  mutate(age_group = case_when( 
    age >= 21 & age <= 35 ~ "21–35", 
    age >= 36 & age <= 49 ~ "36–49", 
    age >= 50 ~ "50+", 
    TRUE ~ NA_character_
  ))

pima %>%
  count(age_group) %>% 
  mutate(Frequency_Percentage = n / sum(n) * 100)

```
## Задача 3. Определите 90% доверительный интервал для переменной `pedigree`.

-для вычисления доверительного интервала использую функцию t.test() (без указания второй группы) с уровнем довереия 90%
```{r, include=TRUE}
t_test_result <- t.test(pima$pedigree, conf.level = 0.90) 
t_test_result$conf.int

```
Вывод:  вероятность, что истинное среднее значение переменной `pedigree` в генеральной совокупности лежит в диапазоне от 0.4521870 до 0.4915656 составляет 90%


## Задача 4. Постройте график плотности вероятности для переменной `glucose` и отметьте на нем среднее значение. Для той же переменной постройте гистограмму. Постройте два ящика с усами для значений `pos` и `neg` соответственно переменной `diabetes`.

- Строю график плотности для `glucose`
- Добавляю слой плотности 
- добавляю зрендее значение уровня глюкозы (вертикальная линия)
- формулирую названия графика и осей.
```{r, include=TRUE}
ggplot(pima, aes(x = glucose)) +
    geom_density(aes(fill = diabetes), alpha = 0.5) +
    geom_vline(aes(xintercept = mean(glucose, na.rm = TRUE)), color = "red", linetype = "dashed") +
    labs(title = "График плотности для уровня глюкозы", x = "Уровень глюкозы", y = "Плотность")

```
- строю гистограмму для уровня `glucose`
- добавляю слой с цветом и заданной шириной столбцов
- формулирую названия графика и осей.
```{r}
ggplot(pima, aes(x = glucose)) +
   geom_histogram(binwidth = 10, fill = "skyblue", color = "black") +
   labs(title = "Гистограмма уровня глюкозы", x = "Уровень глюкозы", y = "Частота")
```
- создаю боксплоты для уровня глюкозы(с криерием - наличия или отсутствия диабета)
- формулирую названия графика и осей.
```{r}
ggplot(pima, aes(x = diabetes, y = glucose, fill = diabetes)) +
  geom_boxplot() +
  labs(title = "Ящики с усами для уровня глюкозы по наличию диабета", x = "Диабет", y = "Уровень глюкозы")
```
## Задание 5. Постройте на одном графике две диаграммы рассеяния для наличия или отсутствия диабета. По оси X представьте значения обхвата трицепса, а по оси Y — массу тела. Выполните окрашивание, заливку и группирование по переменной `diabetes`.

- Строю диаграмму рассеяния для обхвата трицепса и массы тела по переменной `diabetes`
- формулирую названия графика и осей.
```{r}
ggplot(pima, aes(x = triceps, y = mass, color = diabetes)) +
  geom_point() +
  facet_grid(. ~ diabetes) +
  labs(title = "Взаимосвязь между обхватом трицепса и массой тела",
       x = "Обхват трицепса", y = "Масса тела") +
  theme_minimal()
```

Анализирую полученную диаграмму рассеяния  - большое количество нереальных значений (особенно обхвата трицепса)
- для оптимизации  - определяю границы (с прицелом ислючаю 0 и 100) - с использованием квантилей
- далее провожу фильтрацию для исключения выбросов и пропусков
```{r}
triceps_limits <- quantile(pima$triceps, probs = c(0.01, 0.99), na.rm = TRUE)
mass_limits <- quantile(pima$mass, probs = c(0.01, 0.99), na.rm = TRUE)

pima_clean <- pima %>%
  filter(
    triceps > triceps_limits[1] & triceps < triceps_limits[2], 
    mass > mass_limits[1] & mass < mass_limits[2], 
    !is.na(triceps), 
    !is.na(mass)
  )

```
- повторно строю диаграмму рассеяния для обхвата трицепса и массы тела по переменной `diabetes` после проведенных преобразований
```{r}
ggplot(data = pima_clean,
                aes(x = triceps, y = mass)) +
  geom_point(color = "black", shape = 21, size = 4,
             aes(fill = factor(pima_clean$diabetes))) +
  scale_fill_manual(values = c("pink", "lightgreen")) +
  facet_grid(. ~ diabetes) +
  labs(title = "Взаимосвязь между обхватом трицепса и массой тела",
       x = "Обхват трицепса", y = "Масса тела") +
  theme_minimal()
```

